---
title: "Etude de cas familles monoparentales unité urbaine d'avignon"
author: "Clément Mertens"
date: "10/01/2022"
output: html_document
---

Données:

Structure et distribution des revenus, inégalité des niveaux de vie en 2018. Dispositif Fichier localisé social et fiscal (Filosofi)
Millésime 2018
Echellon communal
https://www.insee.fr/fr/statistiques/5009218 

Table de la composition communale des unités urbaines: https://www.insee.fr/fr/information/4802589

Objectifs: 

- importer les données
- filtrage géographique des données
- exploration des données


```{r pkg_wd}
library(readxl)
library(dplyr)
library(ggplot2)
setwd("C:/Users/clemm/Desktop/MASTER QESS 2ème année/Cours M2/Analyse spatiale")
```



# 1. Préparation des données
## 1.1. Chargement

```{r data}
# Table de la distribution des revenus 
disp <- read.csv("FILO2018_DISP_COM.csv", sep = ";")
# Table des taux de pauvreté
pvr <- read.csv("FILO2018_DISP_Pauvres_COM.csv", sep = ";")
# Table des déciles revenu
dec <- read.csv("FILO2018_TRDECILES_DISP_COM.csv", sep = ";")
# Table de la composition communale des unités urbaines
uu <- read_excel("UU2020_au_01-01-2021.xlsx", sheet = 2, skip = 5)
```


## 1.2. Filtrage géographique (sélection des individus)

```{r data_geofilter}
# Extraction des communes faisant partie de l'UU Paris
uu_avignon <- uu %>% 
  filter(UU2020 == "00754")
View(uu_avignon)
# Filtrage de la table disp
disp_avignon <- disp %>% 
  filter(CODGEO %in% uu_avignon$CODGEO)
# Filtrage de la table pvr
pvr_avignon <- pvr %>% 
  filter(CODGEO %in% uu_avignon$CODGEO)
# Filtrage de la table dec
dec_avignon <- dec %>% 
  filter(CODGEO %in% uu_avignon$CODGEO)
```


## 1.3. Filtrage social (sélection des variables)

```{r data_socfilter}
# Sélection des variables décrivant les ménages monoparentaux
disp_avignon_mono <- disp_avignon %>% 
    select(CODGEO, contains("TYM5"))
```

# 2. Exploration statistique et graphique

Quelques fonctions utiles 

```{r explor, echo=FALSE, out.width="60%"}
View(disp_avignon_mono)
# Contrôler la présence de valeurs manquantes dans une variable
table(is.na(disp_avignon_mono$TYM5D118))
# Connaitre le résumé statistique
summary(disp_avignon$TYM5D118)

# Observer la distribution d'une variable
# Courbe de densité
ggplot(disp_paris_ens, aes(x=Q218)) + 
  geom_density()+
  scale_y_continuous(labels = scales::comma)+ # se débarasser de la notation scientifique
  # Habiller le graphique
      ylab("Densité de probabilité")+
  xlab("Revenu disponible médian")+
  ggtitle("Distribution du revenu médian par commune à avignon")
# Boîte à moustache
ggplot(disp_avignon_ens, aes(x = Q218))+
  geom_boxplot()
# Graphique rang-taille
ggplot(disp_avignon_ens, aes(x= reorder(CODGEO, -NBPERS18), y = NBPERS18))+
  geom_point()+
  scale_y_log10("Population communale", labels = scales:: comma)+
  scale_x_discrete("Rang", labels= NULL)
  
```


```{r 5 grandes villes, echo =FALSE, out.width="60%"}
principales_villes_5 <- subset(disp_avignon_mono, CODGEO %in% c("84007","84031","84087","84035","84054"))
View(principales_villes_5)

## Recodage de principales_villes_5$CODGEO en principales_villes_5$commune
principales_villes_5$commune <- principales_villes_5$CODGEO
principales_villes_5$commune[principales_villes_5$CODGEO == "84007"] <- "Avignon"
principales_villes_5$commune[principales_villes_5$CODGEO == "84031"] <- "Carpentras"
principales_villes_5$commune[principales_villes_5$CODGEO == "84035"] <- "Orange"
principales_villes_5$commune[principales_villes_5$CODGEO == "84054"] <- "Cavaillon"
principales_villes_5$commune[principales_villes_5$CODGEO == "84087"] <- "L'isle-sur-la-sorgue"

ggplot(principales_villes_5) + 
  geom_bar(aes(y=TYM5Q3_Q1, fill = commune)) 

gg <- ggplot(principales_villes_5) + geom_point(aes(x = TYM5Q3_Q1, y = commune), color = "red", size = 4, alpha = 0.4) + theme_bw() +
  ggtitle("Graphique - Les écarts inter-quartiles de revenus des familles monoparentales par commune") +
  ylab("Communes") +
  xlab("Inter-quartiles des revenus") +
  theme(legend.position="bottom") +
  labs(caption = "Source : Filosofi 2020 \n Champ : Communes de l'aire urbaine d'Avignon \n Lecture : A Avignon, l'écart inter-quartile des revenus des familles monoparentales est environ 8400 euros.") 
  
gg + scale_x_continuous(limits=c(8000, 11000), breaks = c(8000,9000,10000,11000))
```



