---
title: "Sélection des graphiques et cartes"
author: "Groupe Avignon"
date: "`r format(Sys.time(), '%d %B %Y')`"
output: github_document
---

```{r setup}
knitr::opts_chunk$set(echo = FALSE)
knitr::opts_chunk$set(message = FALSE)
knitr::opts_chunk$set(warning = FALSE)
library(readxl)
library(dplyr)
library(ggplot2)
library(patchwork)
setwd("/Users/elodie/Dropbox/QESS2/Cartographie/Atelier-Analyse-spatiale")
# Table de la distribution des revenus 
disp <- read.csv("Data/FILO2018_DISP_COM.csv", sep = ";")
# Table des taux de pauvreté
pvr <- read.csv("Data/FILO2018_DISP_Pauvres_COM.csv", sep = ";")
# Table des déciles revenu
dec <- read.csv("Data/FILO2018_TRDECILES_DISP_COM.csv", sep = ";")
# Table des dec com
dec_com <- read.csv("Data/FILO2018_DEC_COM.csv", sep = ";")
# Table de la composition communale des unités urbaines
uu <- read_excel("Data/UU2020_au_01-01-2021.xlsx", sheet = 2, skip = 5)
# Extraction des communes faisant partie de l'UU Paris
uu_avignon <- uu %>%  
  filter(UU2020 == "00754" | CODGEO=="84034")
# Filtrage de la table disp
disp_avignon <- disp %>% 
  filter(CODGEO %in% uu_avignon$CODGEO)
# Filtrage de la table pvr
pvr_avignon <- pvr %>% 
  filter(CODGEO %in% uu_avignon$CODGEO)
# Filtrage de la table dec
dec_avignon <- dec %>% 
  filter(CODGEO %in% uu_avignon$CODGEO)
#FIltrage table dec com
dec_com_avignon <- dec_com %>% 
  filter(CODGEO %in% uu_avignon$CODGEO)
dec_com_avignon_mono <- dec_com_avignon %>% 
    select(CODGEO, contains("TYM5"))
# sélection des variables décrivant les ménages monoparentaux
disp_avignon_mono <- disp_avignon %>% 
    select(CODGEO, contains("TYM5"))
# sélection des variables décrivant l'ensemble des ménages
disp_avignon_ens <- disp_avignon %>% 
  select(1:30)
```

# Sujet : Les revenus des familles monoparentales
- Comparer les familles monoparentales par rapport aux autres catégories de famille et par rapport à l'ensemble de la population : est-ce qu'il y a plus d'inégalités entre les familles monoparentales qu'entre les autres ? Où est-ce que les familles monoparentales s'installent en fonction de leur revenus ?
- Échelle de la commune intéressant quand on est à l'échelle de l'unité urbaine : distribution des familles monoparentales dans la commune centre par rapport à la commune périphérique.

*Variables :* les variables générales : 30 première colonnes, tous les TYMC5. 

- barplot rapport interquartiles dans les communes

Principales villes de l'unité urbaine en nombre d'habitants : Avignon, Carpentras, Orange, Cavaillon, L'isle-sur-la-sorgue.

Principales voies d'accès à l'unité urbaine d'Avignon : aéroport d'Avignon-Provence, TGV d'Avignon, A7 (autoroute du soleil)
Le Rhône.
PNR : au sud de l'unité urbaine : 2 PNR Alpilles et Lubéron.

## Graphiques statistique descriptive

```{r 5 grandes villes, echo =FALSE, out.width="60%"}
principales_villes_5 <- subset(disp_avignon_mono, CODGEO %in% c("84007","84031","84087","84035","84054"))
## Recodage de principales_villes_5$CODGEO en principales_villes_5$commune
principales_villes_5$commune <- principales_villes_5$CODGEO
principales_villes_5$commune[principales_villes_5$CODGEO == "84007"] <- "Avignon"
principales_villes_5$commune[principales_villes_5$CODGEO == "84031"] <- "Carpentras"
principales_villes_5$commune[principales_villes_5$CODGEO == "84035"] <- "Orange"
principales_villes_5$commune[principales_villes_5$CODGEO == "84054"] <- "Cavaillon"
principales_villes_5$commune[principales_villes_5$CODGEO == "84087"] <- "L'isle-sur-la-sorgue"
gg <- ggplot(principales_villes_5) + geom_point(aes(x = TYM5Q3_Q1, y = commune), color = "red", size = 4, alpha = 0.4) + theme_bw() +
  ggtitle("Graphique 3 - Les écarts inter-quartiles de revenus des familles monoparentales par commune") +
  ylab("Communes") +
  xlab("Inter-quartiles des revenus") +
  theme(legend.position="bottom") +
  labs(caption = "Source : Filosofi 2020 \n Champ : Communes de l'aire urbaine d'Avignon \n Lecture : A Avignon, l'écart inter-quartile des revenus des familles monoparentales est environ 8400 euros.") 
  
gg + scale_x_continuous(limits=c(8000, 11000), breaks = c(8000,9000,10000,11000))
```

```{r presta}
ggplot(disp_avignon) + 
  geom_density(aes(x= TYM5PPSOC18), color = "red")+
  geom_density(aes(x= PPSOC18), color= "blue")+
  scale_y_continuous(labels = scales::comma) +
      ylab("Densité de probabilité") +
  xlab("Part des prestations sociales dans les revenus des familles monoparentales") +
  ggtitle("Graphique - Part des prestations sociales dans les revenus des familles monoparentales") +
  theme(legend.position="bottom") +
  theme_bw()
```


```{r revenu dispo médian}
ggplot(disp_avignon) + 
  geom_density(aes(x= TYM5Q218), color = "red")+
  geom_density(aes(x= Q218), color= "blue")+
  scale_y_continuous(labels = scales::comma)+ # se débarrasser de la notation scientifique
  # Habiller le graphique
      ylab("Densité de probabilité")+
  xlab("Revenus médians")+
  ggtitle("Graphique - Médiane du revenus \n disponibles des familles \n monoparentales et de la population générale") +
  theme_bw() + 
  scale_x_continuous(limits=c(15000, 25000), breaks = c(15000,16000,17000,18000, 19000, 20000,21000,22000,23000,24000, 25000))
```

```{r classification, message=FALSE,warning=FALSE}
#Voir fichier r classification 
library(readr)
library(questionr)
library(tidyverse)
base_class <- read_delim("classification_complete.csv", 
    delim = ";", escape_double = FALSE, trim_ws = TRUE)

base <- base_class %>% select("CODGEO", "clust")
base$CODGEO <- as.character(base$CODGEO)
base <- rename(base, clust_mono = clust)
base$clust_mono <- as_factor(base$clust_mono)
## Recodage de base$clust_mono
base$clust_mono <- fct_recode(base$clust_mono,
  "Classe 1" = "1",
  "Classe 2" = "2",
  "Classe 3" = "3")
disp_avignon_mono <- left_join(disp_avignon_mono, base, by = "CODGEO")

class_rev <- read_delim("Classification_revenus.csv", 
    delim = ";", escape_double = FALSE, trim_ws = TRUE)
class_rev <- class_rev %>% select("CODGEO", "clust")
class_rev <- rename(class_rev, clust_rev = clust)
class_rev$CODGEO <- as.character(class_rev$CODGEO)
class_rev$clust_rev <- as_factor(class_rev$clust_rev)
class_rev$clust_rev <- fct_recode(class_rev$clust_rev,
  "Classe 1" = "1",
  "Classe 2" = "2",
  "Classe 3" = "3",
  "Classe 4" = "4")
disp_avignon <- left_join(disp_avignon, class_rev, by = "CODGEO")

class_rev_mono <- read_delim("Classification_revenus_mono.csv", 
    delim = ";", escape_double = FALSE, trim_ws = TRUE)
class_rev_mono <- class_rev_mono %>% select("CODGEO", "clust")
class_rev_mono <- rename(class_rev_mono, clust_rev_mono = clust)
class_rev_mono$CODGEO <- as.character(class_rev_mono$CODGEO)
class_rev_mono$clust_rev_mono <- as_factor(class_rev_mono$clust_rev_mono)
class_rev_mono$clust_rev_mono <- fct_recode(class_rev_mono$clust_rev_mono,
  "Classe 1" = "1",
  "Classe 2" = "2",
  "Classe 3" = "3",
  "Classe 4" = "4")
disp_avignon_mono <- left_join(disp_avignon_mono, class_rev_mono, by = "CODGEO")

```

# Cartes
```{r pkg, messages = FALSE, warning=FALSE}
library(sf)
library(mapview)
library(mapsf)
library(viridis)
library(tidyverse)
```

```{r prep, messages = FALSE, warning=FALSE}
# charger la géométrie avec sf
comsf <- st_read(dsn = "/Users/elodie/Dropbox/QESS2/Cartographie/communes-20220101-shp/communes-20220101.shp", stringsAsFactors = F)
# filtrer comme un data frame
comsf_avignon <- comsf %>% 
  filter(insee %in% uu_avignon$CODGEO) %>% 
  rename(CODGEO = insee)
comsf_avignon_mono <- comsf_avignon %>% 
    select(CODGEO, contains("TYM5"))
# projeter le fond de carte dans le référentiel Lambert93 (adapté pour la France)
comsf_avignon <- st_transform(comsf_avignon, crs = 2154)
# joindre les données attributaires
comsf_avignon <- left_join(comsf_avignon, pvr_avignon, by = "CODGEO")
comsf_avignon <- left_join(comsf_avignon, disp_avignon, by = "CODGEO")
# sinon, réassigner
comsf_avignon <- st_sf(comsf_avignon)

# projeter le fond de carte dans le référentiel Lambert93 (adapté pour la France)
comsf_avignon_mono <- st_transform(comsf_avignon_mono, crs = 2154)
# joindre les données attributaires
comsf_avignon_mono <- left_join(comsf_avignon_mono, pvr_avignon, by = "CODGEO")
comsf_avignon_mono <- left_join(comsf_avignon_mono, disp_avignon_mono, by = "CODGEO")
# sinon, réassigner
comsf_avignon_mono <- st_sf(comsf_avignon_mono)
```

```{r ratio}
# De l'importance des choix de discrétisation
mf_map(comsf_avignon, 
       var = "TP6018", 
       type = "choro",
       breaks = "equal", 
       nbreaks = 3,
       pal = viridis(3), 
       border = "grey50", 
       leg_title = "Taux de pauvreté au seuil de 60%\n(discrétisation 6 quantiles)")
mf_layout(title = "La pauvreté dans l'unité urbaine d'Avignon (2018)", 
    credits = "Données: INSEE, Filosofi, 2018",
    arrow = FALSE)
```


```{r disc mono, message=FALSE,warning=FALSE}
library(maptiles)
library(potential)
# sélection des labels à ploter
bot <- comsf_avignon %>% 
  top_n(wt = Q218, -5)
top <- comsf_avignon %>% 
  top_n(wt = Q218, 5)
topbot <- bind_rows(top, bot)
# Auto-intersection des communes (avec buffer, en mètres)
com_borders  <- st_intersection(st_buffer(comsf_avignon, 10), st_buffer(comsf_avignon, 10)) 
# Transformation des géométries en 'MULTILINESTRING'
com_borders  <- st_cast(com_borders ,"MULTILINESTRING")
# Suppression des intersections entre un même polygone
com_borders  <- com_borders [com_borders$CODGEO != com_borders$CODGEO.1, ] 
# Construction d'un identifiant unique pour chaque frontière
com_borders$CODGEO1 <- com_borders$CODGEO
com_borders$CODGEO2 <- com_borders$CODGEO.1
com_borders$CODGEO <-  paste0(com_borders$CODGEO1, "_", com_borders$CODGEO2)
rownames(com_borders) <- com_borders$CODGEO
com_borders  <- com_borders [,c("CODGEO","CODGEO1","CODGEO2","geometry")]
# Récupération de la variable d'intéret, en supprimant la géométrie associée
vals <- st_set_geometry(x = comsf_avignon[, c("CODGEO","Q218")], 
                        value = NULL)
# Double jointure pour récupérer les valeurs des NUTS limitrophes
com_borders <- merge (x = com_borders, y = vals, by.x = "CODGEO1", by.y = "CODGEO", all.x = T)
com_borders <- merge (x = com_borders, y = vals, by.x = "CODGEO2", by.y = "CODGEO", all.x = T)
# calcul de la discontinuité relative
com_borders$disc <- com_borders$Q218.x / com_borders$Q218.y
# on ne conserve que les 5% des discontinuités les plus fortes
threshold <- 0.95
disc <- com_borders[com_borders$disc >= quantile(com_borders$disc,threshold),]
```

```{r cartopretty2}
# carte
mf_map(comsf_avignon, 
       var = "TYM5Q218", 
       type = "choro", 
       breaks = "q6",
       pal =  hcl.colors(6, "teal", rev = TRUE), 
       border = NA, 
       leg_title = "Revenu médian\n(discrétisation Q6)")
mf_map(x = disc,
       col = "red",
       lwd = 3,
       add = TRUE)
mf_label( topbot, 
          var = "nom",
          cex = 0.5,
          col = "black",
          overlap = FALSE,
          lines = TRUE,
          halo=FALSE)
mf_layout(title = "Les discontinuités sociales les plus fortes dans l'unité urbaine d'Avignon familles mono(2018)",
    credits = "Données: INSEE, Filosofi, 2018",
    arrow = FALSE)
 mf_theme("default")
```

```{r carto clust}
# cart
mf_map(comsf_avignon_mono, 
       var = "clust_mono", 
       type = "typo", 
       pal =  hcl.colors(3, "dynamic", rev = TRUE),
       leg_title = "Classes :")
mf_label( topbot, 
          var = "nom",
          cex = 0.5,
          col = "black",
          overlap = FALSE,
          lines = TRUE,
          halo=FALSE)
mf_layout(title = "Classification des familles monoparentales dans l'unité urbaine d'Avignon (2018)",
    credits = "Données: INSEE, Filosofi, 2018",
    arrow = FALSE)
 mf_theme("default")
```
```{r carto clust revenus}
# carte
mf_map(comsf_avignon, 
       var = "clust_rev", 
       type = "typo", 
       pal =  viridis(4),
       leg_title = "Classes :")
mf_label( topbot, 
          var = "nom",
          cex = 0.5,
          col = "black",
          overlap = FALSE,
          lines = TRUE,
          halo=FALSE)
mf_layout(title = "Classification de revenus dans l'unité urbaine d'Avignon (2018)",
    credits = "Données: INSEE, Filosofi, 2018",
    arrow = FALSE)
 mf_theme("default")
```
 
```{r carto clust revenus mono}
# carte
mf_map(comsf_avignon_mono, 
       var = "clust_rev_mono", 
       type = "typo", 
       pal =  viridis(3),
       leg_title = "Classes :")
mf_label( topbot, 
          var = "nom",
          cex = 0.5,
          col = "black",
          overlap = FALSE,
          lines = TRUE,
          halo=FALSE)
mf_layout(title = "Classification des revenus des familles monoparentales dans l'unité urbaine d'Avignon (2018)",
    credits = "Données: INSEE, Filosofi, 2018",
    arrow = FALSE)
 mf_theme("default")
```

```{r qloc}
library(spdep) #pour calculs
library(rgeoda)

# calcul du quotient de localisation
qloc <- pvr_avignon %>% 
  select(CODGEO, TP6018) %>% 
  mutate( QLTP60 = TP6018/14.71)

## Recodage de qloc$QLTP60 en qloc$QLTP60
qloc$QLTP60 <- cut(qloc$QLTP60,
  include.lowest = FALSE,
  right = FALSE,
  dig.lab = 4,
  breaks = c(0, 1, 2.19))
## Recodage de qloc$QLTP60
qloc$QLTP60 <- fct_recode(qloc$QLTP60,
  "Inférieur à 1" = "[0,1)",
  "Supérieur à 1" = "[1,2.19)")

# cartographie du quotient de localisation
# ajout du quotient de localisation à l'objet sf
comsf_avignon <- left_join(comsf_avignon, qloc, by = "CODGEO")
# cartographie du quotient
mf_map(comsf_avignon, 
       var = "QLTP60", 
       type = "typo",        
       pal =  hcl.colors(2, "teal", rev = TRUE), 
       border = "grey50", 
       leg_title = "Quotient de localisation")
mf_label( topbot, 
          var = "nom",
          cex = 0.5,
          col = "black",
          overlap = FALSE,
          lines = TRUE,
          halo=FALSE)
mf_layout(title = "Carte du quotien de localisation de la pauvreté dans l'unité urbaine d'Avignon (2018)",
    credits = "Données: INSEE, Filosofi, 2018",
    arrow = FALSE)
 mf_theme("default")
```

```{r gini}
mf_map(comsf_avignon, 
       var = "GI18", 
       type = "choro", 
       breaks = c(0.22,0.25,0.27,0.28,0.36),
       pal =  hcl.colors(4, "Purp", rev = TRUE),
       leg_title = "Indice de Gini (de 0 à 1) :")
mf_label( topbot, 
          var = "nom",
          cex = 0.5,
          col = "black",
          overlap = FALSE,
          lines = TRUE,
          halo=FALSE)
mf_layout(title = "Indice de Gini dans l'unité urbaine d'Avignon (2018)",
    credits = "Données: INSEE, Filosofi, 2018",
    arrow = FALSE)
 mf_theme("default")
```

```{r gini mono}
# carte
mf_map(comsf_avignon_mono, 
       var = "TYM5GI18", 
       type = "choro", 
       breaks = c(0.21,	0.254,	0.265,	0.278, 0.458),
       pal =  hcl.colors(4, "Purp", rev = TRUE),
       leg_title = "Indice de Gini (de 0 à 1) :")
mf_label( topbot, 
          var = "nom",
          cex = 0.5,
          col = "black",
          overlap = FALSE,
          lines = TRUE,
          halo=FALSE)
mf_layout(title = "Indice de Gini dans l'unité urbaine d'Avignon familles monoparentales (2018)",
    credits = "Données: INSEE, Filosofi, 2018",
    arrow = FALSE)
 mf_theme("default")
```